【裁判字號】    98,上訴,709
【裁判日期】    980609
【裁判案由】    偽造文書
【裁判全文】
臺灣高等法院刑事判決                 98年度上訴字第709號
上  訴  人  臺灣臺北地方法院檢察署檢察官
被      告  甲○○
                    國民
選任辯護人  李建賢律師
            陳垚祥律師
上列上訴人因被告偽造文書案件，不服臺灣臺北地方法院97年度
訴字第1475號，中華民國97年11月25日第一審判決（起訴案號：
臺灣臺北地方法院檢察署97年度偵字第12335號），提起上訴，
本院判決如下：
    主  文
上訴駁回。
    理  由
一、本件公訴意旨略以：被告甲○○與陳聰明（經臺灣臺北地方
    法院97年度訴字第1145號判決無罪，上訴後由本院另案審理
    中）於民國86年間係同居關係， 2人應知無償轉讓公司與他
    人，可能使該公司為不法集團供作違法使用，竟仍基於共同
    行使偽造私文書之犯意，先由陳聰明自橋屋工程顧問股份有
    限公司（下稱橋屋顧問公司，嗣更名為橋屋科技工程股份有
    限公司）負責人丙○○處取得橋屋顧問公司之公司圖記、負
    責人丙○○印章各 1枚（下稱公司大、小章）交與被告，再
    由被告將公司大、小章交與真實姓名年籍不詳自稱「戊○○
    」之成年男子（經本院查證並請被告確認後，應係乙○○，
    原名張嘉年），自87年7月31日起迄同年10月6日止，於不詳
    時、地，偽刻丁○○之印章一枚，而持該偽造之印章，連續
    蓋用於偽造之「橋屋顧問公司變更登記申請書」、同年7 月
    31日、8月20日之「股東臨時會議事錄」、同年8月20日之「
    董事會議事錄」、「橋屋顧問章程」及「橋屋顧問公司變更
    登記事項卡」等私文書上，並持向臺北市政府建設局辦理公
    司變更登記以行使之，使該管公務員將橋屋顧問公司更名為
    橋屋科技工程股份有限公司（下稱橋屋科技公司），負責人
    登記為丁○○，足以生損害於丁○○本人及臺北市政府建設
    局對於公司登記變更事項管理之正確性，因認被告與陳聰明
    共同涉犯刑法第216條、第210條連續行使偽造私文書罪嫌云
    云。
二、被告堅決否認有何共同冒用丁○○名義而偽造前揭私文書並
    持以行使之犯行，辯稱：(一)伊於86年與陳聰明同居期間，因
    當時橋屋顧問公司、橋屋貿易有限公司（下稱橋屋貿易公司
    ）、橋屋開發實業股份有限公司（下稱橋屋開發公司）負責
    人丙○○急用資金，伊與陳聰明共同借貸予丙○○週轉，嗣
    丙○○週轉不靈，擬將上開 3家公司轉手，陳聰明即介紹其
    兄陳清庚擔任橋屋開發公司負責人，丙○○並將橋屋顧問公
    司、橋屋貿易公司之執照、印鑑章、股東名冊、損益表、帳
    冊及大小章交給陳聰明保管，請伊與陳聰明幫忙尋覓接手負
    責人；(二)當時有男子自稱「戊○○」（經查，實係乙○○，
    但當時係以「葉偉特」之名義與被告簽訂契約）前來承租伊
    於臺北市○○區○○街142號 9樓之5之房屋，並稱欲開設公
    司，伊遂詢問乙○○是否有承接橋屋顧問公司、橋屋貿易公
    司之意願，乙○○表示同意，且要求橋屋顧問公司設立登記
    等相關資料及公司執照俾便委託會計師辦理負責人變更登記
    事宜，伊不疑有他，將上情告知陳聰明後，因丙○○已不知
    去向，無從通知，遂逕將橋屋顧問公司相關資料交付予乙○○，此有「葉偉特」名義簽立之「轉讓切結書」草稿、定稿
    各 1份足憑；(三)伊將橋屋顧問公司相關資料交給乙○○後，
    不知乙○○如何辦理負責人變更登記，亦不知乙○○將橋屋
    顧問公司變更為橋屋科技工程股份有限公司（下稱橋屋科技
    公司），更不知乙○○進行不法使用；(四)丙○○告訴狀所附
    87年7月10日申請書、87年6月21日說明書、87年8月6日變更
    登記申請書及橋屋科技公司登記案卷所附87年 7月31日股東
    臨時會議事錄、87年7月31日說明書、87年8月20日股東會臨
    時會議事錄、登記預查登記表、87年 8月25日變更登記申請
    書、公司章程，伊從未見過，係乙○○取得橋屋顧問公司相
    關資料後所為，伊並無參與；(五)且觀諸臺灣板橋地方法院檢
    察署檢察官93年度偵字第 15887號聲請簡易判決處刑書、92
    年度偵字第4445號起訴書之記載，均認定「戊○○」取得丁○○同意擔任毅力多企業有限公司（下稱毅力多公司）負責
    人，則本案公訴意旨認為「戊○○」未經丁○○同意偽造印
    章、偽造私文書，顯與事實不符；(六)又丙○○偽造私文書一
    案，臺灣高等法院97年度上訴字第 735號刑事判決亦認定，
    丙○○確曾將橋屋顧問公司、橋屋開發公司、橋屋貿易公司
    之圖記、印章及執照交付陳聰明俾便將公司轉讓第三人，後
    續事項均由伊及陳聰明決定，而公司轉讓給第三人後，伊與
    陳聰明即未再介入公司營運情形；(七)證人陳秀珍於另案證稱
    「戊○○」（乙○○之化名）以丁○○名義承接毅力多公司
    屬實，證人丁○○、秦祖平亦稱丁○○同意出名擔任毅力多
    公司人頭負責人，丁○○將證件交給己○○，因此橋屋顧問
    公司應在丁○○授權範圍內等語。
三、經查：
（一）橋屋屋顧問公司原任負責人丙○○於86年間將橋屋顧問公
      司之公司執照、大小章及相關資料，交給陳聰明保管，委
      託陳聰明及被告代為尋覓接任負責人人選；而被告當時因
      將房屋出租予化名為「戊○○」或「葉偉特」之乙○○，
      並詢問得知乙○○有接手橋屋顧問公司之意願，故被告轉
      知陳聰明後，即將公司執照、大小章及相關資料交給乙○○，由乙○○委託會計師辦理負責人變更登記；嗣乙○○
      將橋屋顧問公司更名為橋屋科技公司，並變更登記丁○○
      擔任負責人等事實，為被告所承認，並據告發人丙○○於
      檢察官訊問時及另案於法院訊問時具結證述：將橋屋顧問
      公司大小章交給陳聰明及被告一節屬實，亦經陳聰明於另
      案法院訊問時具結證述並於本案偵查中具狀陳述明確，嗣
      乙○○備妥蓋有橋屋顧問公司大章、丙○○印章及丁○○
      印章在87年8月6日變更登記申請書（董監事、名稱、所在
      地、營業項目、修改章程）、87年7月31日股東臨時會議
      事錄、股東名簿、董事監察人名單、87年8月25日變更登
      記申請書（董監事、名稱、所在地、營業項目、修改章程
      ）、87年8月20日股東臨時會議事錄、董事會議事錄、股
      東名簿、董事監察人名單、章程、公司變更名稱或所營事
      業登記預查申請表，郵寄至臺北市政府，申請辦理負責人
      之變更登記，經臺北市政府於8月7日、8月18日、9月29日
      退件後，終於87年10月6日核准變更在案等情，則有橋屋
      科技公司登記案卷影卷附卷足憑，核與證人乙○○於本院
      結證稱：伊當時自稱葉偉特，而起訴書所載自稱「戊○○
      」之人也是伊本人。87年 2月間伊確有向被告承租臺北市
      ○○街房屋作為辦公室使用，當時就是用葉偉特名義向被
      告承租辦公室。當時被告有將橋屋顧問公司之變更事項登
      記卡及印鑑等相關文件交給伊後，伊再將公司資料交給會
      計師辦理。當時被告有要求伊書立一份橋屋顧問公司的轉
      讓切結書（即被證六），該切結書上內容是伊所書寫，其
      上「葉偉特」簽名也是伊所簽立的無誤。丁○○是己○○
      的朋友，當時就是己○○買這公司後，由己○○找蔡義伊
      則負責找會計師辦理相關變更程序。當時被告把橋屋顧問
      公司之公司資料交給伊，並沒有取得代價，因要關閉這家
      公司有些稅捐要繳納，伊表示所需費用由伊負責處理，所
      以被告就直接將這公司資料交給伊等語相符，是被告前揭
      辯詞，尚非子虛，堪以認定為事實。
（二）關於橋屋顧問公司於87年8月6日、 8月25日申請變更登記
      （包括  董監事、名稱、所在地、營業項目、修改章程）
      之過程，被告之參與行為：
    (1)經原審法院調取臺灣臺北地方法院93年度訴字第 809號丙○○商業會計法案件全卷核閱得知，被告於該案96年11月
      1 日審理程序中即具結證述：「因為昆明街是我名下的房
      子，我在樓下有貼租屋廣告，有人與我接洽要租房子開公
      司，我問他是否要承接，但是稅的部分承接的人要自己負
      責，他說好」、「（問：是否記得跟你承租房子開公司的
      人姓名？）「戊○○」、「大小章在我這裡，執照他請會
      計師處理，會計師拿來我這裡蓋章」、「我的目的是換負
      責人，更名的事情我不知道」、「因為我當時去收房租時
      ，他已經不在了，但是有掛執照，好像是86年9月還是10
      月換好的」、「（問：是否知道87年7月10日橋屋工程顧
      問有限公司有撤回變更案？）我記得好像不通過，要重新
      蓋章」、「（問：公司要設立在昆明街地址必須要你房屋
      所有權狀才能設立？）對」、「（問：你也同意讓他拿去
      ？）我給他權狀影本」等語，是據被告於前案陳述：伊係
      將橋屋顧問公司交給「戊○○」承接，伊將公司登記執照
      、建物所有權狀影本交給「戊○○」委託之會計師，並配
      合在相關文件上蓋用橋屋顧問公司大小章，其餘後續變更
      申請事宜即由戊○○負責處理，伊未過問。至被告於原審
      準備程序改稱：「那些文件我都沒有看過，我之前說我有
      蓋章可能是蓋橋屋開發公司的章，顧問公司的章應該不是
      我蓋的，我真的沒有看過那些東西……我只知道我有蓋過
      章，後來我仔細回想才想起來應該是橋屋開發而不是橋屋
      顧問」云云，惟查橋屋開發公司係移轉登記為陳聰明兄長
      陳清庚名義，此據陳聰明證明在卷，則被告於偵訊及原審
      另案審理中所述轉讓給「戊○○」承接之公司，顯非指橋
      屋開發公司甚明，被告應無混淆之虞。被告事後改稱：未
      在申請文件上蓋橋屋顧問公司大小章，應係橋屋開發公司
      云云，尚不可採。
    (2)又橋屋顧問公司於87年10月間更名為橋屋科技公司時，亦
      變更地址為臺北市○○區○○街142號 9樓之5，而橋屋科
      技公司於88年 1月間開立之新竹國際商業銀行帳戶、玉山
      商業銀行營業部帳戶之開戶基本資料亦填寫臺北市○○區
      ○○街142號 9樓之5為聯絡地址無誤，此有橋屋顧問公司
      變更登記申請書、臺北市政府建設局87年10月 6日建一字
      第87324169號函、公司變更名稱或所營事業登記預查申請
      表及新竹國際商業銀行臺北分行函檢附存款相關業務申請
      書、玉山銀行營業部函檢附客戶基本資料可按，此建物確
      係被告所有，亦有建物登記謄本及建物所有權狀各 1份附
      卷足憑，足證被告供稱自稱「戊○○」或葉偉特之人（實
      係乙○○）向伊承租房屋，伊交付建物所有權狀影本給該
      自稱「戊○○」之男子，讓「戊○○」將橋屋科技公司登
      記在伊房屋地址等情屬實。
（三）然公訴意旨既認被告與陳聰明、「戊○○」共同涉犯行使
      偽造私文書罪嫌，無非係以丁○○並未同意擔任橋屋科技
      公司負責人為主要論據。故關鍵在於丁○○究有無同意擔
      任橋屋科技公司負責人。就此，公訴意旨雖以丁○○於91
      年 2月22日檢察官偵訊時供稱：「（問：是否橋屋科技工
      程股份有限公司負責人？）不知道」、「（問：有無在臺
      北市○○街橋屋公司？）我不知情」、「（問：戶籍地設
      在板橋市○○街224巷9之1號2樓？）是的」、「（問：83
      年間有無申請設立公司？）沒有」、「（問：身分證有否
      遺失過？）有的，遺失2次，詳細時間記不清楚」云云，
      為其論據。然查：
    (1)經原審提示橋屋科技公司於88年 1月11日在玉山銀行營業
      部、於88年 1月12日在新竹國際商業銀行臺北分行、於88
      年 1月18日在大安商業銀行（現併入台新商業銀行）開設
      帳戶之開戶申請書或印鑑卡上之「丁○○」簽名，丁○○
      均證述為其親簽字跡無訛；且據丁○○證稱：「秦祖平跟
      我說要什麼資料後他就去辦，開戶一定有去不然毅力多怎
      麼登記」、「（問：在秦祖平請你擔任毅力多公司股東時
      ，有無跟你要求交付相關證件或資料？）他叫我去開戶，
      也有跟我拿身分證影本」、「秦祖平如果要開戶都會帶我
      去，但我不知道秦祖平要做什麼，我以為都是要開毅力多
      的帳戶」、「（問：秦祖平每次帶你去開戶時，上面開戶
      公司名稱都已經寫好了嗎？你有無注意公司名稱？）我沒
      有注意，因為我不知道那重不重要，秦祖平叫我寫我就寫
      ，我不知道利害關係」等語，可見橋屋科技公司於87年10
      月6日變更登記負責人後，丁○○尚且於數月後即88年1月
      間配合開設前揭 3家銀行帳戶。又觀諸大安商業銀行帳戶
      開戶時所檢附之丁○○身分證影本，乃係87年 6月19日補
      發之身分證，與橋屋顧問公司於87年間申請變更登記時所
      檢附之丁○○身分證係87年 4月10日補發者不同，此經原
      審函詢臺北縣汐止市戶政事務所、板橋市戶政事務所，丁○○確曾於87年4月10日申請補發身分證，嗣於87年6月19
      日、88年7月8日、97年 7月22日亦有補發身分證之紀錄。
      基於上述事實，顯可認定橋屋科技公司於87年10月間經臺
      北市政府建設局核准變更登記後，嗣於88年 1月間辦理前
      揭銀行帳戶開戶事宜時，丁○○尚且另行交付87年 6月19
      日補發之新身分證俾以辦理。丁○○固於91年 2月22日陳
      稱：身分證遺失2次云云，惟豈可能遺失身分證2次竟遭橋
      屋科技公司先冒用申請變更登記、又冒用開戶？殊難想像
      。應係丁○○自己交付而不可能遺失致遭盜用。基此，丁○○實難諉稱對於擔任橋屋科技公司負責人一事毫不知情
      。
    (2)丁○○在另案商業會計法等案件偵查時，於91年 3月22日
      檢察官偵訊時陳述：「有 1位秦祖平的人來找我，說他的
      朋友要成立公司，請我拿證件出來要辦手續，因為我住秦
      祖平的姪子家裡不好意思拒絕，所以便答應他」、於92年
       3月10日偵訊時稱：「我朋友秦祖平的叫我當人頭，是他
      朋友專門在桃園蘆竹鄉作」、「有 1對夫妻是秦祖平的朋
      友」、「他們說要作電器方面，我就幫忙他們當人頭」、
      於92年 6月27日偵訊中稱：「是他【指秦祖平】說他的朋
      友要開公司，須要人頭，秦來拜託我，他朋友 2夫婦有來
      」、於93年 7月28日原審審理中同稱：「我不認識陳秀珍
      ，是秦祖平拜託我，我把證件交給他辦理」、於96年6月7
      日臺灣板橋地方法院法官訊問時稱：「民國80幾年的時候
      ，秦祖平有叫我當毅力多公司【指毅力多企業有限公司】
      的股東和負責人，我就把證件交給秦祖平，我也同意當這
      家公司的人頭」、於本院另案審理中證稱：「（問：除了
      身分證影本以之外，你有沒有交付個人的印章給秦祖平？
      ）他有叫我去刻，我刻好後有交給他」等語綦詳，此經原
      審調取丁○○另案被訴商業會計法等案件及偽造文書案件
      之全卷資料得知，丁○○於另案均承認曾將身分證、印章
      交給秦祖平及其友人並填寫相關申請文件，俾辦理某公司
      變更登記，由丁○○擔任某公司之人頭負責人。
    (3)至於丁○○雖證稱：於87年間係同意擔任毅力多公司之名
      義上負責人而非橋屋科技公司云云，惟查：
      緣毅力多公司於86年 4月11日設立登記後，陳秀珍於86
        年10月接任負責人，嗣因逾 6個月尚未辦理營利事業登
        記，於87年初申請當時臺灣省政府建設廳暫緩命令解散
        ，但陳秀珍遲未取得工廠設立許可，公司經營困難，遂
        於87年 9月間決定將公司轉讓他人，陳秀珍蓋用毅力多
        公司大章、陳秀珍小章及丁○○小章在87年 9月28日申
        請變更登記書（董事、營業項目、增資、股東出資轉讓
        、修改章程）、章程、股東同意書、87年 9月25日委託
        書、資產負債表、試算表後，持以辦理申請，嗣經臺灣
        省政府建設廳於87年10月21日核准變更登記董事為丁○○，而由丁○○擔任名義上負責人等事實，業經原審調
        取毅力多公司登記案卷核閱屬實。
      丁○○於另案被訴商業會計法等案件、偽造文書案件中
        ，均承認曾於87年間、透過友人秦祖平介紹、擔任毅力
        多公司之名義上負責人。就此核與秦祖平於92年 6月27
        日偵訊時證稱：「有 1位己○○的是丁○○辦好拿給他
        的」、「他自己有拿請會計師辦」等語相符，確可佐證
        丁○○曾透過秦祖平介紹，同意擔任毅力多公司負責人
        ，並將自己相關證件及印章交給秦祖平友人己○○使用
        。
      徵諸毅力多公司前任負責人陳秀珍亦於90年 9月27日警
        詢時陳述：「我在87年6月1日將公司之經營權轉讓與丁○○，即由丁○○擔任負責人」、於93年 5月17日偵訊
        時稱：「有 1位戊○○（係乙○○之化名）先生表示願
        意承接我們的經營，我就依照戊○○的指示把公司董事
        長登記為丁○○，我沒見過丁○○，不知道他是誰」、
        「沒有開會及改選，只透過戊○○，他就把上開文件做
        好」、「87年 4月他就來了解公司營運狀況，至上開文
        件做成後，就交由他經營」，是丁○○將證件、相關資
        料及印章交給秦祖平、己○○後，戊○○透過不詳方式
        輾轉取得，再將丁○○證件資料交給陳秀珍，將毅力多
        公司負責人由陳秀珍變更登記為丁○○名義等情明確。
      至丁○○固於原審審理中證稱：「作公司股東，我說好
        ，但沒想到後來變成公司負責人」、「剛開始他是說股
        東，但是後來我發現是負責人」、「秦祖平說是股東，
        沒有關係，結果後來變成負責人」云云。惟丁○○前於
        另案偵訊中已明白陳述係擔任公司「人頭」或「名義負
        責人」，業如前述，則丁○○事後改稱：「股東」而非
        「負責人」云云，顯係卸責之詞，不足採信。
      承上所述，橋屋顧問公司於87年 8月間開始申請變更登
        記事宜，迄同年10月間核准，而毅力多公司則於87年 9
        月間申請變更登記，亦於同年10月間核准在案，時間重
        疊；且 2公司均將負責人變更登記為丁○○名義，手法
        相同；復觀諸橋屋顧問公司、毅力多公司申請變更登記
        所附之丁○○身分證影本，均係87年 4月10日補發之身
        分證，核屬同 1張影本，是可合理懷疑橋屋科技公司、
        毅力多公司之變更登記事宜，均由同1人或同1批人所經
        手辦理。
      綜合上述丁○○曾同意擔任某公司人頭負責人，又橋屋
        顧問公司及毅力多公司申請變更登記程序有諸多雷同之
        處觀察，丁○○是否亦有概括同意擔任橋屋顧問公司負
        責人，實有合理可疑。此由證人丁○○於原審審理中證
        稱：「（問：秦祖平當時有說要請你當哪一家公司的負
        責人嗎？）我當時不知道，是我後來被告侵占，我才知
        道我是毅力多公司的負責人，但我不了解，是陳秀珍用
        我的名字做生意，我出庭的莫名其妙」，益可證明丁○○將證件、印章交給秦祖平並填寫相關申請文件、開立
        銀行帳戶時，僅知將擔任某公司人頭，至於公司名稱、
        股東或負責人等節，丁○○均未細問深究。證人丁○○
        固嗣後改稱：「（問：你剛剛有提到秦祖平請你擔任公
        司股東，請問是擔任哪一家公司股東？）毅力多」、「
        秦祖平一開始有跟我說作毅力多公司的股東，我是到後
        來被告侵占、詐欺還有公司法才知道」云云，說詞反覆
        ，難以遽採。
    (4)從而，丁○○將身分證及印章交給秦祖平及己○○時，既
      未約明究係擔任何公司股東或負責人，嗣丁○○又簽立相
      關文件配合開立 3個橋屋科技公司之銀行帳戶，適足令人
      懷疑擔任橋屋科技公司負責人亦在丁○○之概括授權範圍
      內。則公訴意旨認為：橋屋科技公司變更登記事項及蓋用
      印章之事均未經丁○○同意云云，自有合理可疑。
（四）退步言，縱丁○○並未同意擔任橋屋顧問公司變更為橋屋
      科技公司後之名義上負責人，惟循毅力多公司之例，化名
      為「戊○○」之乙○○係經由不詳方式輾轉取得丁○○身
      分證、印章及相關文件，丁○○與乙○○始終未直接接觸
      ，則被告無從查知乙○○究竟有無取得丁○○本人之授權
      。況橋屋科技公司於87年10月間完成相關變更登記事項後
      ，丁○○尚在88年 1月間之橋屋科技公司銀行帳戶開戶申
      請書上簽名且提供87年 6月19日補發之新身分證辦理手續
      ，更可能使被告相信丁○○有同意擔任負責人。又查有 1
      名戊○○為健弘一品有限公司負責人，有營利事業關係人
      資料查詢，又前述證人乙○○亦自承戊○○就是伊本人，
      伊為健弘一品有限公司負責人無訛。況證人乙○○亦證稱
      橋屋顧問公司轉讓時，伊也不清楚被告是否知道等語。而
      己○○則已遷出國外，有其個人基本資料查詢、入出境資
      訊連結作業附卷可稽，亦經原審傳喚而未到庭。該名己○○既無從傳喚到庭陳述，實難逕認被告與乙○○或己○○
      有何犯意聯絡或行為分擔。公訴意旨雖認：被告明知無償
      轉讓公司與他人可能使該公司為不法集團供作違法使用云
      云。但冒用他人名義擔任公司負責人究非常態，自難認為
      被告主觀上足可預見。況承上所述，丁○○提供 2張身分
      證、印章辦理變更登記、開戶，均足使被告認為丁○○已
      有授權，公訴意旨容有誤會。
（五）至被告於97年12月11日辯論終結前突然提出87年2月28日
      「葉偉特」署名之橋屋顧問公司轉讓切結書1份及切結保
      證書2份，經原審核閱原本無誤，並經證人乙○○坦承87
      年2月28日「葉偉特」署名之橋屋顧問公司轉讓切結書1份
      內容與葉偉特之簽名均為其所書寫無誤，故得作為有利被
      告之認定依據，併予敘明。另證人乙○○前雖因另涉稅捐
      稽徵法等案件，經通緝到案經臺灣臺中地方法院自98年 1
      月22日起羈押，於同年 4月20日行言詞辯論，因本院預料
      該證人乙○○恐於審判期日無法到庭（本院洽借證人乙○○時，該院告知乙○○於該案坦承犯罪，結案後可能停止
      羈押，乙○○果於該日行言詞辯論後當庭釋放出監，有本
      院在監在押全國紀錄表在卷可稽），依刑事訴訟法第 276
      條第 1項規定，於審判期日前徵得檢、辯雙方同意先行訊
      問證人乙○○，併予說明。
（六）綜上可知，丁○○究有無同意擔任橋屋科技公司負責人一
      事，尚有合理可疑；縱丁○○並未同意，亦無證據證明被
      告知悉乙○○（當時化名為「戊○○」或「葉偉特」）有
      無取得丁○○同意。
六、從而，本件行使偽造私文書罪嫌之構成要件事實包括「未經
    丁○○同意」及「被告知情且參與」等節，均查無積極證據
    足資證明，則被告將橋屋顧問公司執照及相關文件交予化名
    為「戊○○」之乙○○承接、由乙○○填寫相關文件、蓋用
    「丁○○」印章、將變更負責人為丁○○等行為，實難遽以
    刑法第216條、第210條行使偽造私文書罪嫌之共同正犯相繩
    。原判決既已詳敘，本件查無其他積極證據足資認定被告有
    何行使偽造私文書之犯行，不能證明其犯罪，乃諭知被告無
    罪之判決，經核尚無違誤。
七、檢察官上訴意旨略稱：證人丁○○於警詢時、偵詢、原審審
    理及另案商業會計法等案件、偽造文書案件偵詢時，均證稱
    曾於87年間透過友人秦祖平介紹、擔任毅力多公司名義上負
    責人，亦稱同意擔任毅多力公司名義上負責人而非橋屋科技
    公司或其他公司，證人丁○○對於此同意、授權範圍之基本
    事實陳述前後一致，並無歧異，足認丁○○同意、授權及交
    付相關證件、印章供人使用之範圍僅及於毅力多公司之負責
    人變更登記，而未及橋屋科技公司負責人之變更登記，原審
    認定事實自應以丁○○心中之真意為其論據，不能率爾推論
    丁○○曾同意擔任某公司人頭負責人。倘原審對丁○○上述
    同意範圍僅及於毅力多公司之心中真意仍有存疑，自應依職
    權訊問居問介紹之秦祖平到庭，並與丁○○對質，以利真實
    發現，詎原審未再傳喚秦祖平，即認丁○○係同意擔任某公
    司人頭，而未約明何家公司，即屬未盡調查。又原審認「戊○○」係經由不詳方式輾轉取得丁○○身分證、印章及相關
    文件，惟丁○○與「戊○○」始終未直接接觸，則被告是否
    知悉「戊○○」如何取得丁○○身分證、印章及相關文件？
    有無不法？是否無查知「戊○○」有無取得丁○○本人授權
    之可能？原審均未予詳查，亦有未盡調查之能事云云。然本
    件原審業已就丁○○有無同意擔任橋屋科技公司負責人及就
    被告是否知悉乙○○未取得丁○○之同意等情，詳予審酌後
    ，將認定之依據記載於判決理由中，並據自稱「戊○○」或
    「葉偉特」之證人乙○○於本院證述如前，已無再傳喚秦祖
    平之必要，亦無積極事證足認本件被告與證人乙○○有何犯
    意聯絡，檢察官上訴核無理由，應予駁回。
據上論斷，應依刑事訴訟法第368條，判決如主文。
本案經檢察官吳春麗到庭執行職務。
中    華    民    國    98    年    6     月    9     日
                  刑事第七庭  審判長法  官  陳晴教
                                    法  官  楊智勝
                                    法  官  游紅桃
以上正本證明與原本無異。
如不服本判決，應於收受送達後10日內向本院提出上訴書狀，其
未敘述上訴之理由者並得於提起上訴後10日內向本院補提理由書
（均須按他造當事人之人數附繕本）「切勿逕送上級法院」。
                                    書記官  戴伯勳
中    華    民    國    98    年    6     月    10    日


司法院資訊處製作；財團法人民間司法改革基金會備份。
